臺灣雲林地方法院刑事判決
109年度交易字第511號
公  訴  人  臺灣雲林地方檢察署檢察官
被      告  蔡子元


上列被告因過失傷害案件，經檢察官提起公訴（109年度調偵字
第428號），被告於準備程序就被訴事實為有罪之陳述，經告知
簡式審判程序意旨，並聽取公訴人及被告之意見後，本院裁定行
簡式審判程序，判決如下：
    主  文
蔡子元犯過失致重傷害罪，免刑。
    事  實
一、蔡子元於民國108年10月7日上午8時52分許，駕駛車牌號碼0
    0-0000號自用小客車（下稱甲車），沿雲林縣斗六市西平路
    由西北往東南方向直行，行經斗六市○○路000號前時，原應
    注意汽車超車時，應於前車左側保持半公尺以上之間隔超過
    ，行至安全距離後，再顯示右方向燈駛入原行路線，且應注
    意車前狀況及兩車併行之間隔，隨時為必要之安全措施，而
    當時並無不能注意之情況，竟疏未注意上情，逕行超越同向
    右前方李富康（已於109年10月17日歿；蔡子元涉嫌過失致
    死部分，另經檢察官不另為不起訴處分）所騎乘之車牌號碼
    000-000號普通重型機車（下稱乙車），蔡子元所駕駛甲車
    之右側車身不慎與李富康所騎乘乙車之左側發生碰撞，導致
    李富康人車倒地，受有頭部損傷倂外傷性蜘蛛膜下腔出血、
    挫傷出血、外傷後水腦裝腦室腹部引流管、左肩胛骨骨折及
    創傷性腦出血併水腦症等傷害，並因此造成其神經功能受損
    ，意識不清，日常生活無法自理，而受有於身體、健康之重
    大難治傷害。嗣警方獲報到場處理，蔡子元在場，並當場承
    認為肇事人，而自願接受裁判，始悉上情。
二、案經臺灣雲林地方檢察署（下稱雲林地檢署）檢察官指定李
    富康之子賴建光為其代行告訴人代行提出告訴暨雲林縣警察
    局斗六分局報告雲林地檢署檢察官偵查起訴。
    理  由
一、本件屬於刑事訴訟法第376條第1項第1款所列之案件，依同
    法第284條之1規定，得由法官1人獨任審判。又被告蔡子元
    於本院行準備程序時，就上開犯罪事實為有罪之陳述，且其
    所犯係死刑、無期徒刑、最輕本刑為3年以上有期徒刑以外
    之罪，經告知簡式審判程序之旨，並聽取檢察官及被告之意
    見後，本院依刑事訴訟法第273條之1第1項規定，當庭宣示
    裁定進行簡式審判程序（本院卷第64頁），是本案之證據調
    查，依刑事訴訟法第273條之2規定，不受同法第159條第1項
    、第161條之2、第161條之3、第163條之1及第164條至第170
    條規定之限制。
二、認定犯罪事實所憑之證據及理由：
　㈠上開犯罪事實，業據被告於警詢、偵查中、本院準備程序及
    審理時坦承不諱，復據證人賴建光於警詢、偵訊時證述歷歷
    （他卷第7頁及反面、警卷第9至13頁、偵卷第19至20頁、相
    驗卷第23至15頁、第141至145頁、第193頁），並有被害人
    之國立臺灣大學醫學院附設醫院雲林分院診斷證明書、病症
    暨失能診斷證明書（警卷第15頁；他卷第9頁）、聘僱外籍
    看護工基本資料傳遞單（他卷第11頁）、員林郭醫院附設護
    理之家109年10月17日入住證明書（相驗卷第61頁）、車牌
    號碼00-0000號自用小客車車輛詳細資料報表（警卷第87頁
    ）、證號查詢機車、汽車駕駛人資料（警卷第93至95頁）、
    道路交通事故現場圖暨道路交通事故調查報告表㈠、㈡（警卷
    第17至21頁）、雲林縣警察局舉發違反道路交通管理事件通
    知單（警卷第75至77頁）、現場暨車損照片（警卷第39至71
    頁）、交通部公路總局嘉義區監理所嘉雲區車輛行車事故鑑
    定會（嘉雲區0000000案）鑑定意見書（鑑定意見：蔡子元
    駕駛自用小客車，未依規定超車及保持安全間距，由後擦撞
    前行機車，為肇事原因）（偵卷第22頁反面至23頁反面）、
    雲林地檢署勘驗筆錄暨行車紀錄器光碟、行車紀錄器影像翻
    拍照片（警卷第73頁；偵卷第19頁；光碟附於偵卷末頁光碟
    存放袋）、被害人之病歷暨相驗資料〈彰化基督教醫院急診
    病歷、國立臺灣大學醫學院附設醫院雲林分院門診初診病歷
    紀錄、臺北市立聯合醫院門診病歷、員林郭醫院附設護理之
    家暨雲林縣私立雙福佛門老人長期照顧中心之相關血糖、護
    理紀錄資料（相驗卷之附件）、雲林地檢署屍體解剖報告書
    （相驗卷第181至187頁）、雲林地檢署相驗筆錄、檢驗報告
    書、解剖筆錄、相驗屍體證明書（相卷第139頁、第149至15
    9頁、第161頁、第165頁）附卷足憑，足認被告之自白與事
    實相符，堪以採信。
　㈡按汽車行駛時，駕駛人應注意車前狀況及兩車併行之間隔，
    並隨時採取必要之安全措施；汽車欲超車時，應顯示左方向
    燈並於前車左側保持半公尺以上之間隔超過，行至安全距離
    後，再顯示右方向燈駛入原行路線，道路交通安全規則第94
    條第3項、第101條第1項第5款分別訂有明文。查被告考領有
    合法之普通大貨車駕駛執照，有前開道路交通事故調查報告
    表㈡在卷可稽，自知悉上開規定，並應確實遵守；事發當時
    天候晴、日間自然光線、柏油路面乾燥、無缺陷、無障礙物
    、視距良好等情形，被告並無不能注意之情事，亦有前開道
    路交通事故調查報告表㈡在卷可稽；又被告駕車在超越右前
    方由告訴人騎乘之機車時，疏未注意前揭規定而貿然超車，
    與告訴人之機車發生擦撞，導致告訴人車倒地，因此受有如
    犯罪事實欄所載身體、健康之重大難治傷害，此有前揭診斷
    證明書在卷可憑，從而，被告之過失駕車行為與告訴人所受
    重傷害間顯有相當因果關係。
　㈢綜上所述，本案事證明確，被告上開過失傷害致人重傷之犯
    行已可認定，應依法論科。
三、論罪科刑： 
　㈠核被告所為，係犯刑法第284條後段之過失傷害致人重傷罪。
　㈡被告於肇事後即報警處理，並留在現場等候員警到場處理，
    而自願接受裁判等情，有被告之警詢筆錄（警卷第23頁）、
    雲林縣警察局斗六分局交通分隊道路交通事故肇事人自首情
    形紀錄表（警卷第33頁）在卷可參，符合自首要件，爰依刑
    法第62條前段之規定減輕其刑。
　㈢按犯下列各罪之一，情節輕微，顯可憫恕，認為依第59條規
    定減輕其刑仍嫌過重者，得免除其刑：⒈最重本刑為3年以下
    有期徒刑、拘役或專科罰金之罪，刑法第61條第1款前段定
    有明文。爰審酌被告因一時疏未注意貿然超車而肇事，造成
    告訴人受有重傷害而難以治癒，對告訴人及其家屬均造成一
    定傷痛，固屬不該；惟念其並無前科，素行良好，有臺灣高
    等法院被告前案紀錄表在卷可佐，且犯後業已坦承犯行，與
    告訴人家屬調解成立，有本院110年度司交附民移調字第18
    號調解筆錄（本院卷第29、30頁）附卷可參，並履行調解條
    件（本院卷第58頁），犯後態度尚佳，參以代行告訴人表示
    ：考量被告年事已高，對量刑沒有意見，請法院依法處理等
    語（參本院卷第51頁公務電話紀錄單），暨被告自陳退休前
    經營金飾店，目前仰賴勞保金維生，子女也會給予生活費之
    經濟狀況，家中有同住之妻子，需要被告定期載送至醫院看
    診，3名女兒及1名兒子均住在臺北之家庭狀況等一切情狀；
    復審酌代行告訴人已具狀對被告撤回告訴（見本院卷第47頁
    ），衡諸一般情形，本可因告訴人撤回告訴而獲得不受理判
    決，然因代行告訴人並無撤回告訴之權利（最高法院85年度
    台非字第290號判決意旨參照），致使被告縱已履行調解條
    件卻仍要受到追訴處罰，此恐與一般國民法感情不符，又本
    案係最重本刑3年以下有期徒刑之罪，被告雖因符合自首要
    件，而得依刑法第62條前段規定減輕其刑，然經斟酌上情，
    認縱依刑法第59條規定依法減輕其刑，仍嫌過重，應以犯罪
    之宣告，即足收非難之效，爰依刑法第61條第1款之規定免
    除其刑，並期被告經此教訓，能深切惕勵，勿重蹈覆轍。
四、依刑事訴訟法第273條之1第1項、第299條第1項前段，刑法
    第284條後段、第62條前段、第61條第1款前段，刑法施行法
    第1條之1第1項、第2項前段，判決如主文。
本案經檢察官郭智安提起公訴，檢察官蕭仕庸到庭執行職務。
中　　華　　民　　國　　110 　年　　5 　　月　　6 　　日
                  刑事第六庭    法  官  陳雅琪
如不服本判決應於收受判決後20日內向本院提出上訴書狀，並應
敘述具體理由；其未敘述上訴理由者，應於上訴期間屆滿後20日
內向本院補提理由書（均須按他造當事人之人數附繕本）。「切
勿逕送上級法院」。
                                書記官  林家莉 
中　　華　　民　　國　　110 　年　　5 　　月　　6 　　日
附錄本案論罪科刑法條全文
中華民國刑法第284條
因過失傷害人者，處1年以下有期徒刑、拘役或10萬元以下罰金
；致重傷者，處3年以下有期徒刑、拘役或30萬元以下罰金。